臺灣南投地方法院民事裁定
111年度消債更字第33號
聲  請  人  
即  債務人  邱澤原  
代  理  人  張庭禎律師（法律扶助律師）
相  對  人  
即  債權人  臺灣土地銀行股份有限公司

法定代理人  何英明  
代  理  人  蕭大智  
相  對  人  
即  債權人  台北富邦商業銀行股份有限公司

法定代理人  程耀輝  


相  對  人  
即  債權人  台中商業銀行股份有限公司

法定代理人  王貴鋒  


相  對  人  
即  債權人  遠東國際商業銀行股份有限公司

法定代理人  周添財  


相  對  人  
即  債權人  凱基商業銀行股份有限公司


法定代理人  魏寶生  


相  對  人  
即  債權人  日盛國際商業銀行股份有限公司

法定代理人  郭倍廷  


相  對  人  
即  債權人  滙誠第二資產管理股份有限公司

法定代理人  莊仲沼  


上列當事人聲請消費者債務清理事件，本院裁定如下：
    主  文
聲請人即債務人甲○○自民國111年11月7日下午4時起開始更生程
序。
命司法事務官進行本件更生程序。
    理  由
一、聲請意旨略以：聲請人即債務人（下稱聲請人）有不能清償
    債務之情事，前曾向本院為前置調解之聲請，惟因全體相對
    人即債權人（下稱相對人）之債務無法由前置調解程序一次
    解決債務糾紛，請求進入更生程序，而調解不成立。聲請人
    目前積欠全體相對人債務總額計新臺幣（下同）82萬8,418
    元，未曾經法院裁定開始清算程序或宣告破產，故依法聲請
    准予裁定更生等語。
二、債務人不能清償債務或有不能清償之虞，且無擔保或無優先
    權之本金及利息債務總額未逾1,200萬元者，於法院裁定開
    始清算程序或宣告破產前，得向住所地法院聲請更生。債務
    人對於金融機構負債務者，在聲請更生或清算前，應向最大
    債權金融機構請求協商債務清償方案，或向其住、居所地之
    法院或鄉、鎮、市、區調解委員會聲請債務清理之調解；債
    務人為前項請求或聲請，應以書面為之，並提出財產及收入
    狀況說明書、債權人及債務人清冊，及按債權人之人數提出
    繕本或影本，消費者債務清理條例（下稱消債條例）第3條
    、第5條第1項、第42條第1項、第151條第1項、第2項分別定
    有明文。法院開始更生程序之裁定，應載明其年、月、日、
    時，並即時發生效力。法院裁定開始更生或清算程序後，得
    命司法事務官進行更生或清算程序；必要時，得選任律師、
    會計師或其他適當之自然人或法人1人為監督人或管理人，
    消債條例第45條第1項、第16條第1項亦有明文規定。
三、經查：
　㈠聲請人有不能清償債務之情事，前依消債條例第151條之規定
    ，參與銀行公會債務協商，並有毀諾紀錄，有聲請人提出之
    財團法人金融聯合徵信中心當事人綜合信用報告可查（見本
    院111年度司消債調字第25號前置調解卷，下稱調解卷）。
    聲請人依該協商機制與最大債權金融機構協商成立後，再向
    本院聲請更生，則本件應審究者，為聲請人毀諾之原因是否
    符合消債條例第151條第7項但書規定「不可歸責於己之事由
    致履行有困難」。經查：　　
　⒈聲請人自陳於民國95年協商時於南投縣政府消防局擔任約聘
    人員，投保薪資約3萬8,200元，扣除勞、健保等費用後，實
    領薪資為3萬6,000元；每月必要支出有房租1萬元、水、電
    、雜支費用6,000元、生活費7,000元，另需償還民間債務3
    筆各5,000元、4,000元、2,000元，合計為3萬4,000元之支
    出。聲請人申請95年協商時，因相對人日盛國際商業銀行股
    份有限公司不願加入協商，之後又聲請支付命令、強制執行
    ，致聲請人除需還款95年協商金額外，尚被扣薪3分之1，無
    力負擔而毀諾等語（見本院卷第174頁）。
　⒉聲請人曾於民國95年5月間依中華民國銀行公會會員辦理消費
    金融案件無擔保債務協商機制，向相對人台中商業銀行股份
    有限公司（下稱台中銀行）請求協商債務方案成立，約定自
    95年6月10日起分60期、利率3.88%、每期清償1萬3,912元，
    惟聲請人於96年7月30日即遭通報毀諾等情，有財團法人金
    融聯合徵信中心查詢當事人綜合信用報告回覆書-債權人清
    冊（見調解卷）、台中銀行陳報狀所附消費金融案件無擔保
    債務協商申請書、協議書、無擔保債務還款計劃表、消費金
    融無擔保債務協商案件申請人財務資料表、毀諾查詢情形表
    等件為證（見本院卷第193頁至第201頁），可信為真（下稱
    95年協商）。
  ⒊依聲請人所提勞工保險被保險人投保資料表（明細）所示，
    聲請人於95年2月5日至97年5月31日止投保於南投縣政府消
    防局，投保薪資為3萬8,200元（見調解卷），依當時之投保
    級距可推論聲請人當時薪資應約在3萬6,301元至3萬8,200元
    間；至聲請人陳稱除清償95年協商款外，尚須清償民間債務
    3筆乙事，於95年聲請人向台中銀行提出之消費金融無擔保
    債務協商案件申請人財務資料表(下稱系爭資料表)中，已有
    記載需清償朋友借貸，堪認為真；另審酌95年、96年南投縣
    每人每月消費支出平均各為1萬4,715元、1萬3,825元，認以
    1萬4,000元作為計算當時每月生活必要支出為宜。故以投保
    薪資3萬8,200元計算，扣除每月個人必要支出1萬4,000元、
    聲請人另需清償之民間債務1萬1,000元後，僅餘1萬3,200元
    （計算式：38,200－14,000－11,000＝13,200），此餘額確實
    難以支應95年協商款項每期1萬3,912元等情，尚可認為聲請
    人確實難以依債務協商之約定履行，則聲請人主張其與債權
    銀行達成95年協商結論後，因不可歸責於己之事由致履行顯
    有重大困難，尚屬可信。故聲請人有消債條例第151條第7項
    但書之情形存在，仍得聲請本件更生。
　㈡聲請人前有不能清償債務之情事，前以書面向本院聲請前置
    調解不成立，並經本院以111年度司消債調字第25號前置調
    解事件發給調解不成立證明書，業經本院依職權調取調解卷
    審閱無訛，堪認屬實。
  ㈢聲請人每月所得：
　　聲請人主張其現於山豐工程有限公司擔任技術人員，每月收
    入為2萬8,500元，另有土地租金收入每年5,950元，有聲請
    人提出之財產及收入狀況報告書、108年、109年度綜合所得
    稅各類所得資料清單影本、勞工保險被保險人投保資料表（
    含明細）、在職薪資證明書、郵局存摺影本等件為證（見調
    解卷），並經本院計算聲請人之每月收入為2萬8,996元（計
    算式：28,500＋【5,950÷12】≒28,996），是聲請人之每月固
    定收入經認定約為2萬8,996元，應有固定收入履行更生方案
    ，而有重建更生之可能。
  ㈣聲請人每月必要支出：
　　聲請人陳稱個人每月必要支出有伙食費4,000元、房租費用5
    ,000元、交通油資費2,000元、勞、健保費2,447元、水、電
    及瓦斯費1,000元、電信及網路費399元、雜支1,500元，合
    計為1萬6,346元。本院考量聲請人負債之現況，該日常生活
    所需費用，自應節制開支，不得有超越一般人最低生活標準
    之享受，否則反失衡平，故依消債條例第64條之2第1項規定
    ，聲請人之必要生活費用，應以最近1年衛生福利部或直轄
    市政府所公告當地區每人每月最低生活費1.2倍計算其數額
    。而核以111年度臺灣地區每人每月最低生活費1.2倍為1萬7
    ,076元（計算式：14,230×1.2＝17,076）之計算，除有特殊
    情形並有證據證明者外，本宜以此為度，始得認係必要支出
    。聲請人主張之每月必要支出1萬6,346元，未逾上開必要支
    出限度，應屬妥適。
  ㈤聲請人每月扶養費支出：
　　聲請人主張需扶養未成年子女李○通，每月需支出扶養費5,0
    00元。經查：聲請人之未成年子女李○通為106年生，尚未成
    年，有戶籍謄本可查（見本院卷第181頁），客觀上堪認李○
    通需受聲請人扶養。惟聲請人負扶養義務之程度，亦應考量
    其目前身負債務之窘境，是其所負擔之扶養義務能力，自難
    謂與一般人相當，故亦依消債條例第64條之2第1、2項規定
    ：受扶養者之必要生活費用，以111年度臺灣地區每人每月
    最低生活費1.2倍即1萬7,076元作為計算標準，依聲請人依
    法應負擔扶養義務之比例認定之。李○通之扶養義務人有聲
    請人及前配偶李和芝共計2人，故每人每月扶養支出不宜超
    過8,538元為適當（計算式：17,076÷2＝8,538），而聲請人
    陳報李○通扶養費支出為5,000元，有切結書可查（見調解卷
    ），該金額尚未逾8,538元，應係可採。　
  ㈥不能清償或有不能清償之虞：
  ⒈依部分相對人即債權人陳報債權情形可知，相對人臺灣土地
    銀行股份有限公司陳報本金及利息債權金額為3萬7,959元、
    相對人台北富邦商業銀行股份有限公司陳報本金及利息債權
    金額為10萬9,660元、相對人台中銀行陳報本金及利息債權
    金額為59萬7,015元、相對人遠東國際商業銀行股份有限公
    司陳報本金及利息債權金額為10萬1,969元、相對人凱基商
    業銀行股份有限公司陳報債權總金額為79萬2,415元、相對
    人日盛國際商業銀行股份有限公司陳報本金及利息債權金額
    為67萬4,287元、相對人滙誠第二資產管理股份有限公司陳
    報本金及利息債權金額21萬7,196元，總計聲請人積欠相對
    人之無擔保或無優先權之本金及利息債務總額已達253萬0,5
    01元，此有聲請人及相對人臺灣土地銀行股份有限公司、台
    北富邦商業銀行股份有限公司、台中銀行、遠東國際商業銀
    行股份有限公司、凱基商業銀行股份有限公司、日盛國際商
    業銀行股份有限公司、滙誠第二資產管理股份有限公司陳報
    狀在卷可查。
  ⒉依聲請人提供之全國財產稅總歸戶財產查詢清單、財政部中
    區國稅局108、109年度綜合所得稅各類所得資料清單影本（
    見調解卷）及本院查詢聲請人財產及110年度所得資料（見
    本院卷第203頁至第205頁顯示，聲請人之108、109、110年
    度所得額分別為4,000元、0元、0元，名下無財產；另有台
    灣人壽保險股份有限公司保單號碼：0000000000號、價值10
    萬0,472元之保單、中華郵政股份有限公司埔里中心碑郵局
    存款653元、臺灣土地銀行股份有限公司草屯分行存款130元
    （分見調解卷），並經台灣人壽保險股份有限公司陳報保單
    號碼：0000000000號價值至111年3月29日止為9萬8,387元（
    見本院卷第103頁至第105頁），合計財產總價值約略為9萬9
    ,170元（計算式：98,387＋653＋130＝99,170），堪認聲請人
    其債務大於財產。
  ⒊至於車牌號碼：000-0000號普通重型機車，為西元2013年出
    廠，超過5年，經折舊後已無殘值；聲請人陳報自身為要保
    人之富邦產物保險股份有限公司保單號碼：0500第22KVH000
    0000號之保單，為聲請人為被保險人，就上開機車投保二年
    期之強制險附加駕駛人傷害險保單，無保單價值準備金或解
    約金；而本院依職權查得南山產物保險股份有限公司保單號
    碼：02G0000000號健康保險保單，為聲請人為要保人及被保
    險人之定期一年健康保險保單，無保單價值準備金或解約金
    ；再本院依職權查得之旺旺友聯產物保險股份有限公司保單
    號碼：0110GPX0000000號傷害保險保單、華南產物保險股份
    有限公司保單號碼：0810H00X000311號傷害保險保單，為山
    豐工程有限公司、璟躍工程有限公司分別任要保人、聲請人
    為被保險人之團體定期一年傷害保險保單等，均不列入上開
    聲請人之財產(見調解卷、本院卷第53頁至第61頁)。
  ⒋故依聲請人主張目前每月所得收入2萬8,996元，扣除每月必
    要支出1萬6,346元及扶養費支出5,000元後，每月餘7,650元
    （計算式：28,996－16,346－5,000＝7,650），而餘額7,650元
    若全用以清償債權人債務，則須約至少27餘年方有可能清償
    完畢（計算式：【2,530,501－99,170】÷【7,650×12】≒27）
    ，已遠超過一般更生方案以6年共72期作為更生重建之基準
    ，足認而有不能清償債務之情事，應予更生重建生活，始符
    消費者債務清理條例協助債務人重建更生之立法本意。
四、綜上所述，本件聲請人有不能清償債務之情事，又所負無擔
    保或無優先權之本金及利息債務總額未逾1,200萬元，且未
    經法院裁定開始清算程序或宣告破產，亦查無消債條例第6
    條第3項、第8條或第46條各款所定應駁回更生聲請之事由存
    在，則聲請人聲請更生，應屬有據，自應准許。
五、依前開規定，裁定如主文。
中　　華　　民　　國　　111 　年　　11　　月　　 7　　日
                  民事第一庭  法　官　葛耀陽
上為正本係照原本作成。
本件不得抗告。
中　　華　　民　　國　　111 　年　　11　　月　　8 　　日
                              書記官　黃婉淑